臺灣苗栗地方法院刑事判決　　　　　　　 96年度訴字第393號
公　訴　人　臺灣苗栗地方法院檢察署檢察官
被　　　告　甲○○
　　　　　　　　　　（另案於台灣台中監獄苗栗分監執行）
上列被告因毒品危害防制條例案件，經檢察官提起公訴（96年度
毒偵字第554 號、第621 號），本院合議庭裁定改依簡式審判程
序，判決如下：
    主  文
甲○○施用第一級毒品，處有期徒刑捌月，扣案第一級毒品海洛
因（淨重拾柒點肆捌公克）沒收銷燬之；上開毒品外包裝（總重
貳點捌壹公克）沒收。又犯施用第二級毒品，處有期徒刑伍月，
扣案第二級毒品安非他命拾參包（毛重伍點壹陸公克）沒收銷燬
之；上開毒品外包裝拾參個、吸食器壹組，均沒收。又施用第一
級毒品，處有期徒刑捌月。又施用第二級毒品，處有期徒刑伍月
。應執行有期徒刑貳年，扣案第一級毒品海洛因（淨重拾柒點肆
捌公克）、第二級毒品安非他命拾參包（毛重伍點壹陸公克），
均沒收銷燬之；上開第一級毒品海洛因外包裝（總重貳點捌壹公
克）、第二級毒品安非他命外包裝拾參個、吸食器壹組，均沒收
。
　　事  實
一、甲○○曾因違反毒品危害防制條例案件，經法院裁定送觀察
    、勒戒後，認無繼續施用毒品之傾向，於89年9 月14日執行
    完畢釋放，並經臺灣苗栗地方法院檢察署檢察官以88年度毒
    偵緝字第377 號為不起訴處分；另曾於94年間因施用第1 、
    第2 級毒品案件，經本院於95年11月30日，以95年度訴字第
    114 號判決，分別判處有期徒刑6 月、6 月，應執行有期徒
    刑10月確定（未執行完畢，不構成累犯）。甲○○復基於施
    用第1 級毒品海洛因之犯意，分別於96年2 月6 日晚上10時
    許、96年3 月21日晚上10時許，在其苗栗縣苗栗市○○里○
    鄰○○路168 號住處，施用海洛因共2 次。另基於施用第2
    級毒品安非他命之犯意，分別於96年2 月6 日晚上10時許、
    96 年3月23日11時許，在其住處及苗栗縣西湖鄉茶亭9 鄰1
    號地下室，施用安非他命共2 次。嗣先於96年2 月7 日下午
    3 時許，在其住處為警查獲，並扣得海洛因毛重18.17 公克
    、安非他命毛重5.16公克及吸食器1 組。又於96年3 月23日
    12 時40 分許，在苗栗縣西湖鄉茶亭9 鄰1 號地下室為警查
    獲。
二、案經苗栗縣警察局苗栗分局報請及苗栗縣警察局移送臺灣苗
    栗地方法院檢察署檢察官偵查起訴。
    理  由
一、上開事實業據被告甲○○於本院審理時坦承不諱，而其尿液
    經警採集送請檢驗結果，均呈有嗎啡及安非他命類陽性反應
    ，有苗栗縣警察局苗栗分局查獲違反毒品危害防制條例嫌疑
    人尿液檢體編號對照表、濫用藥物尿液檢驗檢體監管紀錄表
    各1 份、正修科技大學超微量研究科技中心檢驗報告2 份（
    見96年度毒偵字第914 號卷第75至76頁、96年度毒偵字第62
    1 號卷第9 至10頁），在卷足憑。扣案海洛因，經法務部調
    查局鑑定確為第一級毒品海洛因1 包（淨重17.48 公克、空
    包裝總重2.81公克），有法務部調查局鑑定書1 紙在卷可佐
    （見96年度毒偵字第914 號卷第77頁）。此外，並有扣案之
    安非他命13包總毛重5.16公克、吸食器1 組可資佐證（見96
    年度毒偵字第914 號卷第72、73頁）。是被告自白其有施用
    第1 級毒品海洛因及第2 級毒品安非他命之犯行，應堪信為
    真實。
二、關於本件被告係於觀察、勒戒執行完畢釋放後5 年後再犯，
    公訴人起訴程序是否符合法定程序要件，茲說明如下：
  (一)按92年7 月9 日新修正之毒品危害防制條例刪除2 犯及3 犯
    之規定，一改修法前繁雜之處遇程序，僅將施用毒品者簡化
    區分為初犯、再犯，並認施用毒品者係屬病患性犯人，以觀
    察、勒戒戒除其身癮，並以強制戒治去除其心癮。經觀察、
    勒戒或強制戒治執行完畢釋放後，若係5 年後再犯該條例第
    10條施用毒品罪者，與同條例第20條第1 項、第2 項關於「
    初犯」之處理方式相同，檢察官應先聲請法院裁定令被告入
    勒戒處所觀察、勒戒，並視有無繼續施用毒品傾向，決定應
    予釋放、為不起訴之處分，或應聲請法院裁定令入勒戒處所
    強制戒治；若係5 年內「再犯」同條例第10條施用毒品罪者
    ，依同條例第23條第2 項規定，檢察官則應依法追訴。觀諸
    該條例第20條第3 項之修正理由：「觀察、勒戒或強制戒治
    5 年後再犯者，顯見前所實施之觀察、勒戒或強制戒治已足
    以遮斷其施用毒品之癮，為期自新及協助其戒除毒癮，對此
    5 年後再犯者，爰明定仍適用初犯之規定，先經觀察、勒戒
    、強制戒治之程序。」及同條例第23條第2 項之修正理由：
    「為配合簡化施用毒品犯之刑事處遇程序，並鑑於經觀察、
    勒戒或強制戒治執行完畢釋放後5 年內再犯者，其再犯率甚
    高，原據以實施之觀察、勒戒及強制戒治既已無法收其實效
    ，自應施以刑事處遇。」顯然如施用毒品者係前經觀察、勒
    戒或強制戒治等治療程序執行完畢5 年後，始再施用毒品之
    「初犯」，因前所執行之觀察、勒戒或強制戒治已足收戒除
    毒癮之效，自應重新執行觀察、勒戒或強制戒治等治療程序
    ，並於治療程序執行完畢後，由檢察官為不起訴處分，毋庸
    對之追訴處罰；反之，在「再犯」之情形，因其先前所為治
    療程序顯未能收戒斷毒癮之效，且考量施用毒品者之再犯率
    偏高，乃簡化其刑事處遇程序，而逕予追訴處罰，不再施以
    治療程序。參酌上開立法理由，修正毒品危害防制條例就施
    用毒品者，祇於「初犯」及「5 年後再犯」2 種情形，有其
    追訴條件之限制，即須於初犯經觀察、勒戒或強制戒治釋放
    後，5 年內均無施用毒品之行為，始能認其前所實施之觀察
    、勒戒或強制戒治已足遮斷毒癮，而得於5 年後再犯時，再
    予適用初犯之規定，重行觀察、勒戒等程序。倘5 年內已經
    再犯，被依法追訴處罰，縱其第3 次（或第3 次以上）施用
    毒品之時間在初犯釋放5 年以後，即與「5 年後再犯」之情
    形有別，且因已於「5 年內再犯」，顯見其再犯率甚高，原
    實施觀察、勒戒或強制戒治，已無法收其實效，而無5 年戒
    斷期之存在，自無再經觀察、勒戒及強制戒治之必要，應由
    檢察官逕行起訴，始符新法修正之本旨（最高法院95年度台
    非字第59號判決參照）。
  (二)經查，本件被告前因施用毒品案件，經法院裁定送觀察、勒
    戒後，認無繼續施用毒品之傾向，而於89年9 月14日執行完
    畢釋放釋放，已如前述。嗣被告復於94年間分別施用第一級
    毒品海洛因、安非他命，經本院於95年11月30日，以95年度
    訴字第114 號判決，分別判處有期徒刑6 月、6 月，應執行
    有期徒刑10月，如易科罰金，以300 元折算1 日確定乙節，
    有卷附台灣高等法院被告前案紀錄表及上開判決1 份可考。
    是被告曾於觀察、勒戒執行完畢釋放後5 年內再犯相同案件
    ，並經判刑確定，則本案雖發生於前開觀察勒戒執行完畢5
    年之後，揆諸前揭說明意旨，即不得適用初犯之規定，不先
    經觀察、勒戒之程序，而應由檢察官逕行起訴，因此本件公
    訴人起訴程序並無違背規定，本院自得予以審判，附此敘明
    。
三、核被告所為，係分別犯毒品危害防制條例第10條第1 項施用
    第1 級毒品罪及同條第2 項施用第2 級毒品罪。其非法持有
    海洛因、安非他命之低度行為，應分別為施用之高度行為所
    吸收，不另論罪。被告先後施用第1 級毒品2 次、第2 級毒
    品2 次，所犯4 罪，犯意各別，罪名不同，均應分論併罰。
    爰審酌被告一再非法施用毒品，理應重罰，惟因其所犯僅戕
    害個人身心健康，及犯後能坦白承認等一切情狀，量處被告
    如主文所示之刑，並定其應執行之刑，以資懲儆。
四、扣案之第1 級毒品海洛因淨重18.17 公克、第2 級毒品安非
    他命13包毛重5.16公克，應依毒品危害防制條例第18條第1
    項前段沒收銷燬。另扣案上開第1 級毒品海洛因空包裝總重
    2.81公克，第2 級毒品安非他命外包裝13個，為被告與在場
    之其他人共同持有上開毒品，供其等施用第1 級毒品海洛因
    、第2 級毒品安非他命所用之物，扣案安非他命吸食器1 組
    ，為被告所有之物，業據被告供陳明確，均應依刑法第38條
    第1 項第2 款之規定併予宣告沒收。
據上論斷，應依刑事訴訟法第273 條之1 第1 項、第299 條第1
項前段，毒品危害防制條例第10條第1 項、第2 項、第18條第1
項前段，刑法第11條、第51條第5 款、第38條第1 項第2 款，判
決如主文。
本案經檢察官黃俊鳴到庭執行職務。
中　　華　　民　　國　　96　　年　　7 　　月　　12　　日
                  刑事第三庭    法　官　吳國聖
以上正本與原本無異。
如不服本判決應於送達後10日內向本院提出上訴狀（須附繕本）
。
   　　                     　　書記官　歐明秀
中　　華　　民　　國　　96　　年　　7 　　月　　12　　日
論罪法條：
毒品危害防制條例第10條
施用第一級毒品者，處 6 月以上 5 年以下有期徒刑。
施用第二級毒品者，處 3 年以下有期徒刑。
